【裁判字號】    98,訴,988
【裁判日期】    980706
【裁判案由】    毒品危害防制條例
【裁判全文】
臺灣臺北地方法院刑事判決               98年度訴字第988號
公  訴  人  臺灣臺北地方法院檢察署檢察官
被      告  甲○○
上列被告因違反毒品危害防制條例案件，經檢察官提起公訴（97
年度毒偵字第2652號），被告就被訴事實為有罪之陳述，本院合
議庭裁定由受命法官以簡式審判程序審理，判決如下：
    主  文
甲○○施用第一級毒品，累犯，處有期徒刑捌月，扣案第一級毒
品海洛因貳包（驗餘合計淨重玖點捌伍公克，空包裝總重零點壹
公克，純度百分之八十點０一，純質淨重柒點捌捌公克），沒
收銷燬之。
    事  實
一、甲○○於民國79年間，因肅清煙毒條例案件，經本院以80年
    度訴字第162 號刑事判決判處有期徒刑3 年2 月確定，於80
    年6 月4 日入監執行，於82年2 月15日假釋出監，所餘假釋
    期間付保護管束。惟甲○○於82年間，又因肅清煙毒條例案
    件，經本院以82年度訴字第3541號刑事判決判處有期徒刑3
    年4 月確定；於83年間，再因肅清煙毒條例案件，經臺灣士
    林地方法院以83年度訴字第1003號刑事判決判處有期徒刑4
    年確定，並撤銷上開假釋，於84年5 月19日入監執行上開有
    期徒刑3 年4 月、4 年及殘刑1 年4 月3 日，於87年4 月22
    日縮短刑期假釋出監，所餘期間付保護管束。然甲○○於假
    釋期間之88年間，又因施用毒品案件，經臺灣士林地方法院
    以88年度毒聲字第1559號刑事裁定送觀察、勒戒，於88年8
    月4 日入所執行，認無繼續施用毒品傾向，經臺灣士林地方
    法院檢察署於88年8 月19日以88年度毒偵字第88號、第8098
    號為不起訴處分確定。詎甲○○復前開觀察、勒戒處分執行
    完畢後五年內之90年間，再因施用毒品案件，經臺灣士林地
    方法院於90年4 月22日以90年度毒聲字第465 號刑事裁定送
    觀察、勒戒，於90年5 月22日入所執行，認有繼續施用毒品
    之傾向，由臺灣士林地方法院於90年7 月11日以90年度毒聲
    字第946 號刑事裁定令入戒治處所強制戒治，於90年8 月21
    日入所執行，於91年1 月23日停止執行出所，所餘期間付保
    護管束，於同年6 月21日保護管束期滿視為執行完畢，該次
    施用毒品犯行則經臺灣士林地方法院以90年度訴字第303 號
    刑事判決判處有期徒刑10月確定，並因尚有另案偽造文書犯
    行經本院以90年度簡字第1656號刑事簡易判決判處有期徒刑
    4 月確定，上開2 罪即由臺灣士林地方法院以91年度聲字第
    641 號刑事裁定定應執行刑1 年1 月確定，並撤銷前開假釋
    ，於90年2 月13日入監執行上開應執行刑1 年1 月及殘刑1
    年4 月3 日、殘刑4 年4 月11日，於96年2 月16日假釋出監
    ，所餘期間付保護管束，於同年4 月18日縮刑期滿未經撤銷
    假釋，視為執行完畢。詎料甲○○仍不知悔悟，竟於96年10
    月27日取得第一級毒品海洛因而持有，進而於當日下午4 時
    許，在臺北市○○○路某公園內，以將海洛因摻在香菸內點
    燃施用之方式，施用海洛因1 次，並於施用完畢後將煙蒂丟
    棄。嗣為警於96年10月28日晚上6 時55分許，在臺北市中正
    區○○○路3 號前為警查獲，並當場扣得供己施用之海洛因
    2 包（驗餘合計淨重9.85公克，空包裝總重0.13公克，純度
    80.01 ％，純質淨重7.88公克），始查知上情。
二、案經臺北市政府警察局中正第一分局報請臺灣臺北地方法院
    檢察署檢察官偵查起訴。
    理  由
一、按除被告所犯為死刑、無期徒刑、最輕本刑為3 年以上有期
    徒刑之罪或高等法院管轄第一審案件者外，於法院行準備程
    序進行中，被告先就被訴事實為有罪之陳述時，審判長得告
    知被告簡式審判程序之旨，並聽取當事人、代理人、辯護人
    及輔佐人之意見後，裁定進行簡式審判程序；且受命法官行
    準備程序，與法院或審判長有同一之權限；又簡式審判程序
    之證據調查，不受刑事訴訟法第159 條第1 項、第161 條之
    2 、第161 條之3 、第163 條之1 及第164 條至第170 條規
    定之限制，刑事訴訟法第273 條之1 第1 項、第279 條第2
    項前段、第273 條之2 分別定有明文。本案被告甲○○所犯
    係死刑、無期徒刑、最輕本刑為3 年以上有期徒刑以外之罪
    ，其於準備程序中就被訴事實為有罪之陳述，經法官告知簡
    式審判程序之旨，並聽取公訴人、被告之意見後，認為適宜
    由受命法官獨任進行簡式審判程序，依刑事訴訟法第273 條
    之1 第1 項規定，合議庭裁定由受命法官獨任進行審判程序
    ，合先敘明。
二、上揭事實業據被告於本院審理中坦承不諱，且經將被告為警
    查獲時採集所得之尿液送請鑑定結果，確呈現海洛因陽性反
    應，有臺灣尖端先進生技醫藥股份有限公司96年11月7 日濫
    用藥物檢驗報告、臺北市政府警察局偵辦毒品案件尿液檢體
    委驗單、贓證物品清單、法務部調查局鑑定書在卷可證（96
    年度偵字第3513號卷第53-58 頁），且有海洛因2 包（驗餘
    合計淨重9.85公克，空包裝總重0.13公克，純度80.01 ％，
    純質淨重7.88公克）扣案足憑，堪認被告自白應與事實相符
    ，足見被告確有如事實欄所述之施用海洛因犯行。
三、按毒品危害防制條例於92年修正後之規定，僅限於「初犯」
    及「五年後再犯」2 種情形，始應先經觀察、勒戒或強制戒
    治程序。倘被告於5 年內已再犯，經依法追訴處罰，縱其第
    3 次（或第3 次以上）再度施用毒品之時間，在初犯經觀察
    、勒戒或強制戒治執行完畢釋放5 年以後，已不合於「五年
    後再犯」之規定，且因已於「五年內再犯」，顯見其再犯率
    甚高，原實施觀察、勒戒或強制戒治，已無法收其實效，即
    應依該條例第10條處罰，最高法院97年度第5 次刑事庭會議
    決議參照。查甲○○於88年間，即因施用毒品案件，經臺灣
    士林地方法院以88年度毒聲字第1559號刑事裁定送觀察、勒
    戒，於88年8 月4 日入所執行，認無繼續施用毒品傾向，經
    臺灣士林地方法院檢察署於88年8 月19日以88年度毒偵字第
    88號、第8098號為不起訴處分確定；又於90年間，再因施用
    毒品案件，經臺灣士林地方法院於90年4 月22日以90年度毒
    聲字第465 號刑事裁定送觀察、勒戒，於90年5 月22日入所
    執行，認有繼續施用毒品之傾向，由臺灣士林地方法院於90
    年7 月11日以90年度毒聲字第946 號刑事裁定令入戒治處所
    強制戒治，於90年8 月21日入所執行，於91年1 月23日停止
    執行出所，所餘期間付保護管束，於同年6 月21日保護管束
    期滿視為執行完畢，該次施用毒品犯行則經臺灣士林地方法
    院以90年度訴字第303 號刑事判決判處有期徒刑10月確定等
    事實，有臺灣高等法院被告前案紀錄表1 份在卷可查。是被
    告前曾因施用毒品犯行經觀察、勒戒，並於觀察、勒戒執行
    完畢後5 年內，再犯施用毒品案件經依法追訴處罰，則其本
    次施用毒品行為，既非初犯，亦非毒品危害防制條例第20條
    第3 項「五年後再犯」之情形，已無庸再施以觀察、勒戒，
    應追訴處罰。本案事證明確，被告犯行洵堪認定，應依法論
    科。
四、按海洛因係毒品危害防制條例第2 條第2 項第1 款所定之第
    一級毒品，不得非法持有、施用，被告非法持有並加以施用
    ，核其所為，係犯毒品危害防制條例第10條第1 項之施用第
    一級毒品罪。被告持有海洛因之低度行為，應為其施用之高
    度行為所吸收，不另論罪。被告有如事實欄所載曾經有期徒
    刑執行完畢之前科，有臺灣高等法院被告全國前案紀錄表及
    刑案資料查註紀錄表各1 份在卷可查，其於有期徒刑執行完
    畢後，五年內故意再犯本件有期徒刑以上之罪，為累犯，應
    依刑法第47條第1 項之規定，加重其刑。爰審酌被告曾有多
    次施用毒品之觸法行為，雖經觀察、勒戒及強制戒治與刑罰
    執行，仍未能斷戒施用毒品惡習，顯見其戒毒意志不堅，本
    應從重量刑，以收刑罰教化之效。惟念其施用毒品係對己身
    殘害，未造成他人具體危害，且犯後坦承犯行，態度尚稱良
    好，並於本案為警查獲迄今，均無再犯其他施用毒品案件，
    已主動進行毒癮替代治療，有臺灣高等法院被告前案紀錄表
    1 份及被告提出之診斷證明書1 紙在卷可佐，足見被告已知
    悔改，復衡其犯罪之動機、目的、手段，犯罪時所受之刺激
    、生活狀況及智識程度等一切情狀，量處如主文之刑，以示
    儆懲。
五、扣案之白色粉末，確為海洛因2 包（驗餘合計淨重9.85公克
    ，空包裝總重0.13公克，純度80.01 ％，純質淨重7.88公克
    ），有法務部調查局鑑定書在卷可查，且係被告因施用所持
    有之第一級毒品，業據被告供承在卷，應依毒品危害防制條
    例第18條第1 項前段之規定，不問屬於犯人所有與否，宣告
    沒收銷燬之。至因鑑定而耗損之毒品，已因鑑定而滅失，爰
    不予宣告沒收，附此敘明。
據上論斷，應依刑事訴訟法第273 條之1 第1 項、第284 條之1
、第299 條第1 項前段，毒品危害防制條例第10條第1 項、第18
條第1 項前段，刑法第11條、第47條，判決如主文。
本案經檢察官孫沛琦到庭執行職務。
中    華    民    國    98    年    7     月    6     日
                  刑事第七庭  法  官  林勇如
上正本證明與原本無異。
如不服本判決應於收受送達後10日內向本院提出上訴書狀，並應
敘述具體理由；其未敘述上訴理由者，應於上訴期間屆滿後20日
內向本院補提理由書（均須按他造當事人之人數附繕本）「切勿
逕送上級法院」。
                              書記官  葉潔如
中    華    民    國    98    年    7     月    6     日
附錄：本案論罪科刑法條全文
毒品危害防制條例第10條
施用第一級毒品者，處6 月以上5 年以下有期徒刑。
施用第二級毒品者，處3 年以下有期徒刑。


司法院資訊處製作；財團法人民間司法改革基金會備份。
